臺灣臺北地方法院民事判決　　　　　　　93年度再易字第58號
再審原告　乙○○
再審被告　甲○○
上列當事人間請求給付承攬報酬事件，再審原告對於本院九十三
年八月二十六日本院九十年度簡上字第三八三號確定判決提起再
審之訴，本院判決如下：
    主      文
再審之訴駁回。
再審訴訟費用由再審原告負擔。
    事實及理由
甲、程序方面：
    按不得上訴之判決，於宣示時確定；又再審之訴，應於三十
    日之不變期間內提起，前項期間自判決確定時起算，但再審
    理由知悉在後者，自知悉時起算，民事訴訟法第398條第2項
    、第500條第1項、第2項分別定有明文。又對於簡易訴訟程
    序第二審裁判，其上訴利益未逾民事訴訟法第四百六十六條
    所定額數者不得上訴第三審，於第二審法院判決宣示時確定
    。查原確定判決之上訴利益為450,351元，未逾同法第466條
    所定額數，依同法第436條之2第1項規定，不得上訴第三審
    ，應於判決宣示時即為確定。原確定判決於93年8月26日宣
    示，自應於斯時即為確定，惟因再審原告於同年9月2日始收
    受判決，有送達證書可憑，應認其於系爭裁判送達時，始有
    機會知悉彼所稱原審是否有無足以影響判決之重要證物漏未
    斟酌之情事，故30日之不變期間，應自判決送達翌日起算（
    最高法院八十一年度台再字第十九號判決要旨參照），再審
    原告於同年9月29日提起本件再審之訴，有本院收狀戳章附
    卷足考，未逾同法第500條第1項規定30日之不變期間，從而
    ，再審原告即原確定判決之上訴人，當可以原確定判決之被
    上訴人為再審被告提起本件再審之訴，合先敘明。
乙、實體方面：
一、再審原告主張：再審被告主張後期工程鐵工部分金額為新台
    幣（下同）110,500元，並提出88年12月14日估價單一紙（
    下稱系爭估價單）為證，但再審原告迄今始發現系爭估價單
    之金額實際加總之結果為100,500元，明顯有溢算10,000元
    金額計算錯誤之情事。又系爭估價單中所列「頂樓封版」、
    「不銹鋼框」，即再審被告所提前期工程請款明細表一紙中
    之「鐵皮屋」、「白鐵欄杆」，係前期工程之部分，且係由
    訴外人李澤祥承作，再審原告已給付報酬予李澤祥，且經再
    審被告自行在前期工程款中扣除此款項，再審被告竟將上開
    款項列入後期鐵工部分重覆請款。另樓頂採光罩亦屬前期工
    程鐵工部分，且非由再審被告承作，再審被告卻又將之列入
    後期工程鐵工部分重覆請款，此觀系爭估價單記載「採光罩
    2F」26000元甚明。系爭估價單雖經再審被告提出為證據，
    惟再審原告迄今始發現該證據亦可用以反證再審被告主張之
    事實無理由，鈞院台北簡易庭89年度北簡字第8619號判決及
    鈞院90年度簡上字第383號確定判決亦漏未斟酌，爰依民事
    訴訟法第496條第1項第13款、第436條之7（再審原告誤載為
    同法第497條）規定提起本件再審之訴等語。並聲明：(一)鈞
    院台北簡易庭89年度北簡字第8619號判決、鈞院90年度簡上
    字第383號確定判決（下稱原確定判決）均廢棄。(二)再審被
    告在第一審之訴及假執行之聲請均駁回。
    本件並未經言詞辯論，再審被告並無任何聲明或陳述。
二、按有下列各款情形之一者，得以再審之訴對於確定終局判決
    聲明不服。但當事人已依上訴主張其事由或知其事由而不為
    主張者，不在此限：十三當事人發見未經斟酌之證物或得使用
    該證物者。但以如經斟酌可受較有利益之裁判者為限。民事
    訴訟法第496條第1項第13款定有明文。而上開條款所稱發見
    未經斟酌之證物或得使用該證物者，係指前訴訟程序中已存
    在之證物，因當事人不知有此，致未能提出使用，現始知之
    ，或雖知有此而不能使用，現始得使用者而言，最高法院三
    十二年上字第一二四七號判例可資參照。本件再審原告以原
    確定判決漏未斟酌系爭估價單為由，主張原確定判決有民事
    訴訟法第496條第1項第13款之再審理由，提起本件再審之訴
    聲請廢棄原確定判決，惟查，系爭估價單業經再審被告於前
    訴訟程序中提出（見原審卷第46頁），自不符合同法第496
    條第1項第13款之再審事由。
三、再按依第四百六十六條不得上訴於第三審法院之事件，除前
    條規定外，其經第二審確定之判決，如就足影響於判決之重
    要證物，漏未斟酌者，亦得提起再審之訴。同法第497條定
    有明文。上開條文所稱「就足影響判決之重要證物漏未斟酌
    」，係指足以影響判決基礎之重要證物雖在前訴訟程序中已
    提出，然未經確定判決加以斟酌，或忽視當事人聲明證據而
    不加以調查，或依聲請或依職權調查之證據未為判斷，且以
    該證物足以動搖原確定判決基礎者為限，若於判決理由項下
    說明無調查之必要，或縱經斟酌亦不足影響判決基礎之意見
    ，即與漏未斟酌有間，自不得具為本條之再審理由。本件再
    審原告以原確定判決漏未斟酌系爭估價單而有民事訴訟法第
    497條之再審理由為由，提起本件再審之訴聲請廢棄原確定
    判決，然查：
  (一)原確定判決已於事實及理由欄四(一)1.至3.詳述其斟酌再審被
    告所提出之請款明細總表、木作人員、泥工、油漆工簽名單
    、後期木作工程項目明細、出貨單、估價單（含系爭估價單
    在內）、送貨單、訂購單等（見原審卷第19頁至第69頁）證
    物之記載，及證人李澤祥之證詞（見原審卷第194頁至第197
    頁）後，認定再審被告主張兩造間有約定後期工程，且再審
    被告有為施作系爭後期工程而僱工施作、並購買燈飾五金把
    手等材料，後期工程之承攬報酬包括工資、材料、燈飾、垃
    圾清運、鐵工、把手五金等共計549,716元之事實為真實。
    足見原確定判決並無漏未斟酌系爭估價單（見原審卷第46頁
    ）之情形，是再審原告主張原確定判決漏未斟酌系爭估價單
    而有民事訴訟法第497條之再審理由云云，自屬無據。
  (二)至再審原告主張系爭估價單中所列「頂樓封版」、「不銹鋼
    框」，即再審被告所提前期工程請款明細表一紙中之「鐵皮
    屋」、「白鐵欄杆」，係前期工程之部分，且係由訴外人李
    澤祥承作，再審被告自行在前期工程款中扣除此款項，竟又
    列入後期鐵工部分加以重覆請款云云。但查，系爭估價單中
    所列後期工程鐵工部分其中「頂樓封版」係一式36,000元，
    「不銹鋼框」則係數量3、單價5000元（見原審卷第46頁）
    ，與88年9月2日前期工程估價單中之「鐵皮屋」之計價方式
    為1坪4000元、數量9坪、金額36000元，「白鐵欄杆」之計
    價方式為1米1500元、數量10米、金額15000元（見原審卷第
    15頁），兩者截然不同，可見系爭後期工程鐵工部分之估價
    單中所列「頂樓封版」、「不銹鋼框」，與前期工程請款明
    細表所列「鐵皮屋」、「白鐵欄杆」（見原審卷第12頁）並
    不相同，再審原告主張系爭估價單中所列「頂樓封版」、「
    不銹鋼框」即前期工程請款明細表一紙中之「鐵皮屋」、「
    白鐵欄杆」，重覆請款云云，自不足取。
  (三)再者，原確定判決已於事實及理由欄四(四)4.(1)認定：「4.另
    上訴人再以被上訴人未施作頂樓採光罩、鐵門修理部分項目
    ，此部分無從請求給付報酬等語置辯。(1)但查，頂樓採光罩
    依據估價單記載屬於前期工程鐵工部分，而在被上訴人開立
    估價單時，僅記載單價，至於實際之報酬數額則按施作數量
    計算，估價單上並未記載施作數量遂未予計價，此觀諸估價
    單所載總計數額為三十五萬零二百三十元，與請款明細表附
    件「鐵工三十五萬零二百三十元」之記載相符，即可得知（
     見本院卷一第一八二頁背面、第一八三頁及第一八四頁）
    ，足見，被上訴人並未請求上訴人給付頂樓採光罩部分之報
    酬，上訴人辯稱此部分款項被上訴人不得請求，尚屬無據。
    」。且依系爭估價單之記載「採光罩2F」為一式26000元（
    見原審卷第46頁），與88年9月2日前期工程估價單中之「頂
    樓採光罩不銹鋼」為一才450元實作實算（見原審卷第15頁
    ），兩者截然不同，另參以88年9月2日前期工程估價單之施
    工項目含3樓部分，亦可見本件之頂樓並非2樓，故系爭估價
    單所記載之「採光罩2F」與88年9月2日前期工程估價單所記
    載之「頂樓採光罩不銹鋼」並非同一工程，是再審原告主張
    再審被告將屬前期工程之樓頂採光罩，列入後期工程鐵工「
    採光罩2F」重覆請款云云，亦顯無足取。
四、綜上所述，原確定判決並無民事訴訟法第496條第1項第13款
    、第497條之再審理由，再審原告執上開理由提起本件再審
    之訴，顯無理由，爰依同法第502條第2項之規定，不經言詞
    辯論，逕以判決駁回。
五、依民事訴訟法第502條第2項、第95條、第78條，判決如主文
    。
中　　華　　民　　國　　94　　年　　5 　　月　　27　　日
　　　　　　　　　　　民事第五庭審判長法  官　吳青蓉
　　　　　　　　　　　　　　　　　　　法  官　賴劍毅
  　　　　　　　　　　　　　　　　　　法  官　羅富美
本判決不得上訴。
以上正本係照原本作成。
中　　華　　民　　國　　94　　年　　5 　　月　　27　　日
                                      書記官  許博為
